【裁判字號】    97,台上,3844
【裁判日期】    970814
【裁判案由】    殺人未遂等罪
【裁判全文】
最高法院刑事判決            九十七年度台上字第三八四四號
上  訴  人  甲○○
選任辯護人  陳武璋律師
上列上訴人因殺人未遂等罪案件，不服台灣高等法院台中分院中
華民國九十七年五月二十六日第二審判決（九十七年度上訴字第
三二三號，起訴案號：台灣台中地方法院檢察署九十五年度偵字
第一一六０三、一一六０六號），提起上訴，本院判決如下：
    主  文
上訴駁回。
    理  由
一、殺人未遂部分：
按刑事訴訟法第三百七十七條規定：上訴於第三審法院，非以判
決違背法令為理由不得為之；是提起第三審上訴，應以原判決違
背法令為理由，係屬法定要件。如果上訴理由書狀並未依據卷內
訴訟資料具體指摘原判決不適用何種法則或如何適用不當，或所
指摘原判決違法情事，顯與法律規定得為第三審上訴理由之違法
情形不相適合時，均應認其上訴為違背法律上之程式，予以駁回
。本件原判決認定上訴人甲○○有其事實欄所載之殺人未遂犯行
，因而維持第一審關於論上訴人以殺人未遂罪，處有期徒刑五年
六月，並諭知扣案之改造槍枝一把（含彈匣一個，槍枝管制編號
：0000000000號）沒收部分之判決，駁回上訴人關於
該部分在第二審之上訴（主刑部分復與上訴人另犯妨害自由及未
經許可持有可發射子彈具有殺傷力之改造槍枝罪所宣告之徒刑，
定應執行之刑為有期徒刑八年）。已詳細說明其所憑之證據及認
定之理由；對於上訴人關於該部分所為之辯解，並已逐一敘明不
可採之理由，俱有卷存之證據資料可資覆按。從形式上觀察，原
判決並無違背法令情形。上訴人上訴意旨略稱：(一)、原判決認定
上訴人於未靠近證人即告訴人洪嘉欽前，即先發制人朝洪嘉欽之
鼠蹊部等要害處射擊一槍，理由欄則引述洪嘉欽證詞謂上訴人係
與洪嘉欽短暫協調後，方持槍對其鼠蹊部射擊等詞，事實之認定
與理由之敘明未臻一致。況上訴人始終堅稱伊係與洪嘉欽等人互
毆，於混亂之際，方予開槍，原審未詳加調查，亦有調查職責未
盡之可議。(二)、上訴人係為避免家人遭受干擾，乃前往與洪嘉欽
協調，且伊當時所持槍枝內有二發子彈，伊僅朝非屬頭、胸部要
害之下體射擊一槍，並無殺人故意。而原審既採陳祥來醫師之證
詞，認本案槍傷會致命，又採信法務部法醫研究所之鑑定，謂本
案槍傷及部位尚非致命性，其判決理由容有矛盾。(三)、另案台灣
高等法院民國九十四年上訴字第一０六一號判決，對持槍朝被害
人腿部射擊一槍之行為，認行為人係出於教訓之傷害犯意，而本
案上訴人並無殺人動機，且洪嘉欽之傷處非屬致命部位，應不成
立殺人未遂罪云云。
惟查：證據之取捨及證據之證明力如何，均屬事實審法院得自由
裁量、判斷之職權。而證人之陳述有部分前後不符，或相互間有
所歧異時，究竟何者為可採，法院本得依其確信自由判斷，若其
基本事實之陳述與真實性無礙時，仍非不得予以採信，茍未違背
經驗法則或論理法則，即難遽指為違法。又鑑定為調查證據之方
法，法院自得命有特別知識經驗具備專業能力之第三者，就特定
事項陳述其判斷意見，至鑑定報告之證明力如何，仍由法院自由
判斷。本件原判決基於調查證據之結果，本於事實審法院職權推
理之作用，認定上訴人確有本件殺人未遂犯行，已綜核全部卷證
資料，詳加斟酌論斷，敘明其所憑之證據及認定之理由。而洪嘉
欽與證人陳宏嘉、蘇昭福、蔡濟穎等，就上訴人於開槍射擊前曾
否與洪嘉欽先行短暫協調等事發經過細節所為之證述，雖有部分
不一，但原判決已就相關事證詳加調查論列，復綜合上開證人及
洪嘉欽主治醫師陳祥來之證言、上訴人部分供述、洪嘉欽之診斷
書、病歷、內政部警政署刑事警察局關於槍、彈之鑑定通知書、
法務部法醫研究所（九六）醫文字第０九六一一０一一二九號審
查鑑定書、扣案槍枝等證據，參互斟酌判斷，資為上訴人殺人未
遂犯罪事實之認定，核與證據、經驗及論理法則並不相違背。原
判決雖未詳敘上開證人部分證據取捨之理由，稍欠周延，但於判
決結果顯無影響，不得據為上訴第三審之理由。又原判決理由一
之(三)業已說明，依洪嘉欽之診斷書、病歷資料、陳祥來醫師之證
詞及法務部法醫研究所之鑑定報告，洪嘉欽受傷部位雖為鼠蹊部
，但該處位於大腿內側有大動脈，若受傷失血過多，會有生命危
險等旨，參酌上訴人之動機、行為歷程、下手輕重諸端，認定上
訴人行為時確具有殺人犯意，論述雖略嫌紛雜，但理由難謂矛盾
，自不得執為適法之第三審上訴理由。至上訴意旨(三)另引台灣高
等法院九十四年度上訴字第一０六一號判決，因情節有別，基於
個案拘束原則，亦不得比附援引而執為原判決有違背法令之論據
。其餘上訴意旨對原判決此部分究竟如何違背法令，復未依據卷
內資料具體指摘，均難謂符合第三審上訴之法定要件。應認其關
於此部分之上訴違背法律上之程式，應予駁回。
二、妨害自由及未經許可持有改造槍枝部分；
按第三審上訴書狀，應敘述上訴之理由，其未敘述者，得於提起
上訴後十日內補提理由書於原審法院，已逾上述期間，而於第三
審法院未判決前仍未提出上訴理由書狀者，第三審法院應以判決
駁回之，刑事訴訟法第三百八十二條第一項、第三百九十五條後
段規定甚明。上訴人甲○○因妨害自由及未經許可持有可發射子
彈具有殺傷力之改造槍枝罪二部分，不服原審判決，於民國九十
七年六月五日提起上訴，就上開二罪部分並未敘述理由，迄今逾
期已久，於本院未判決前仍未提出，依上開規定，其此二部分上
訴自非合法，應併予駁回。
據上論結，應依刑事訴訟法第三百九十五條，判決如主文。
中    華    民    國  九十七  年    八    月   十四   日
                      最高法院刑事第九庭
                          審判長法官  洪  文  章
                                法官  王  居  財
                                法官  郭  毓  洲
                                法官  黃  梅  月
                                法官  邱  同  印
      本件正本證明與原本無異
                                      書  記  官
中    華    民    國  九十七  年    八    月   十八   日
                                                    Ａ


司法院資訊處製作；財團法人民間司法改革基金會備份。
